【裁判字號】    89,訴,97
【裁判日期】    891222
【裁判案由】    懲治走私條例
【裁判全文】
臺灣新竹地方法院刑事判決                            八十九年度訴字第九七號
    公  訴  人  臺灣新竹地方法院檢察署檢察官
    被      告  甲○○
                乙○○
右列被告因懲治走私條例案件，經檢察官提起公訴（八十八年度偵字第七七三一號）
，本院判決如左：
    主  文
甲○○、乙○○共同私運管制物品進口逾公告數額，各處有期徒刑肆月，均併科罰金
新台幣伍萬元，罰金如易服勞役，以新台幣玖佰元即銀元參佰元折算壹日，均緩刑參
年。
    事  實
一、甲○○、乙○○二人與彭德賢、吳順風（均另案審理）基於共同犯意聯絡，由彭
    德賢任船長，甲○○、乙○○、吳順風任船員，於八十八年十月二十四日凌晨零
    時許，駕駛「金億順」號機漁船由新竹南寮漁港報關出港後，迨於翌（二十五）
    日晚間七時許，航行至新竹外海約三十五海浬處，向亦有犯意聯絡之不詳船名之
    大陸漁船上已成年大陸漁民，以不詳價格，販入公告管制物品且完稅價格合計超
    過新台幣（下同）十萬元之大閘蟹淨重三百九十公斤（毛重四百五十五公斤，完
    稅價格十三萬六千五百元）、午魚七十二公斤（完稅價格一萬二千六百元）等物
    ，並將之藏置密艙中加以掩藏，企圖於進港後販售牟利。嗣於八十八年十月二十
    六日清晨五時三十分許在新竹漁港，為警查獲，並扣得上開物品。
二、案經新竹市警察局第一分局報請台灣新竹地方法院檢察署檢察官偵查起訴。
    理  由
一、訊據被告甲○○、乙○○固坦承於右揭時、地與彭德賢、吳順風等人出海載運扣
    案魚貨之事實，惟均矢口否認有何走私漁貨之犯行，被告甲○○辯稱：漁貨是父
    親彭德賢請大陸漁工抓的，伊不知道有大閘蟹，乙○○在機艙裡，彭德賢在睡覺
    ，伊請大陸員工把魚貨卸下後，沒有告訴任何人，漁工下貨就走了云云；被告乙
    ○○則辯稱：伊不知道漁貨內有大閘蟹，回來被查獲時才知道的，我們是去抓魚
    的，出海時並不知道彭德賢有雇大陸漁工抓魚，等到大陸漁工要裝魚時伊才知道
    有大陸漁工在幫忙云云。經查：
（一）為警查獲之前述大閘蟹、午魚等物，係由大陸地區人民駕船載貨至新竹外海約
      三十五海浬處與被告等所駕漁船接駁取得之事實，業據被告甲○○、乙○○等
      供明在卷，核與同案被告彭德賢、甲○○於警訊、偵查中供述之情節大致相符
      ，且有如主文第二項所示魚貨扣案足資佐證，並有機漁船進出港檢查表附卷可
      稽。而查獲之大閘蟹、午魚等漁貨，係藏置於密艙中，有照片四幀可憑，且證
      人即承辦警員吳文華到庭結證稱：本件大閘蟹及午漁等漁貨，係於卸完貨清倉
      時經查獲，並無報關之意思等語（見本院八十九年度訴字第一四四號卷八十九
      年五月二十四日訊問筆錄），顯見上開扣押漁貨係經刻意安排放置，則該批漁
      貨為渠等所欲走私闖關之物，已至為灼然。
（二）雖被告甲○○辯稱：扣案之漁貨為其父彭德賢僱請大陸漁工抓的，當時彭德賢
      在睡覺，伊請大陸員工把魚貨卸下後，沒有告訴任何人，漁工下貨就走了云云
      ，然此顯與同案被告彭德賢於偵查中供稱：「（你如何僱大陸漁工）仲介，一
      人一天八百元台幣，漁貨交給我後便交錢，當天我付了台幣九千多元，大約有
      十二人左右，是漁貨搬好我兒子叫我起來，我再親手交款給大陸漁工」等語（
      見偵查卷第二七頁反面）不符，且被告乙○○亦供稱：出海前並不知彭德賢有
      僱請大陸漁工之事等語，參以，被告甲○○亦始終無法提出彭德賢確有僱用大
      陸漁工之證明，是其所辯漁貨為彭德賢僱請大陸漁工所抓云云，顯係圖卸之詞
      ，委不足採。
（三）次查，本件所查扣漁貨其中之「大閘蟹」為中華絨螯蟹之俗稱，其原產地包括
      中國之渤海、黃海與東海沿岸諸省之事實，有行政院農業委員會水產試驗所八
      十九年八月三日八九農水試生字第三六五五號函可憑，則扣案魚貨要屬大陸地
      區產物無訛。而被告等在新竹外海三十餘海浬處，接載扣案大陸魚貨，私運至
      新竹南寮漁港為警查獲時，已進入我國領海區域內，則渠等駕駛「金億順」號
      機漁船載運前述大陸地區魚貨進入台灣地區，已堪認定；並被告等私運之大陸
      魚貨，完稅價格共計新台幣十四萬九千一百元等情，亦有貨品扣押單及財政部
      台北關稅局八十九年十月二十日北普法字第八九一○六三八四號函各一紙在卷
      可參，其完稅價格超過十萬元，已逾行政院依懲治走私條例第二項第四項公告
      管制物品項目及其數額丁項之管制數額，自應以進出口物品論。
      綜上所述，本件事證已臻明確，被告二人犯行均應堪認定。
二、按自大陸地區私運物品進入台灣地區，以私運物品進口、出口論，適用懲治走私
    條例規定處斷，該條例第十二條定有明文。而自淪陷區私運物品進入本國自由地
    區．．．．，其所私運之物品，以管制物品論，除屬於甲項及乙項之物品不限數
    額外，其餘以私運一項或數項，其總額由海關比照緝獲時之完稅價格計算，超過
    新台幣拾萬元或重量達一千公斤者，以管制進出口物品論，行政院依懲治走私條
    例規定公告管制物品項目及其數額丁項定有明文。核被告甲○○、乙○○二人所
    為，均係犯懲治走私條例第二條第一項之私運管制物品進口逾公告數額罪。被告
    甲○○、乙○○與彭德賢、吳順風及已成年之大陸漁民間，均互有犯意聯絡及行
    為分擔，為共同正犯。爰審酌其等不顧法律禁令，私運管制進口物品，影響政府
    對於管制物品進口之管理，且所走私農產品、牲畜均未經檢疫，不但影響社會經
    濟，且有危害人民生命、身體安全之虞，暨其私運之數量及犯罪後態度等一切情
    狀，各量處如主文所示之刑，罰金部分並均諭知易服勞役之折算標準。末查被告
    甲○○、乙○○二人前未曾受有期刑以上刑之宣告，有臺灣高等法院被告全國前
    案紀錄表及臺灣新竹地方法院檢察署刑案資料查註紀錄表各一紙在卷足憑，經此
    教訓今後應益知慎戒，信無再犯之虞，本院認本案刑之宣告，以暫不執行為適當
    ，爰均併諭知緩刑三年，用勵自新。至查扣之大閘蟹、午魚等，業已悉數移由財
    政部台北關稅局為即時處理，並於八十八年十二月二十八日拍定出倉，有該局扣
    押收據、八十九年十月二十日北普法字第八九一０六三八四號函足憑，爰不為沒
    收之諭知。
據上論斷，應依刑事訴訟法第二百九十九條第一項前段，懲治走私條例第二條第一項
、第十二條、第十一條，刑法第二十八條、第七十四條第一款、第四十二條第二項，
罰金罰鍰提高標準條例第二條，判決如主文。
本案經檢察官章京文到庭執行職務
中      華      民      國    八十九    年    十二    月    二十二     日
                                  臺灣新竹地方法院刑事第二庭
                                      法  官   謝  永  昌
右正本證明與原本無異。
如不服本判決，應於判決送達後十日內向本院提出上訴狀( 應附繕本 )，上訴於
臺灣高等法院。
                                      書記官   陳  凰  榆
中      華      民      國    八十九    年    十二    月    二十二     日
附錄：本判決論罪科刑法條全文
懲治走私條例第二條第一項：
一、私運管制物品進口、出口逾公告數額者，處七年以下有期徒刑，得併科新臺幣二
    十萬元以下罰金。


司法院資訊處製作；財團法人民間司法改革基金會備份。
